最高法院刑事判決　　　　　　　　　　　　　　　八十六年度台上字第五九六○號
　　上訴人　甲○○
右上訴人因匪等罪案件，不服台灣高等法院台南分院中華民國八十六年八月二十日
第二審判決（八十六年度上訴字第一○八五號，起訴案號：台灣台南地方法院檢察署
八十六年度偵字第四○四四號），提起上訴，本院判決如左：
    主  文
上訴駁回。
    理  由
按刑事訴訟法第三百七十七條規定，上訴於第三審法院，非以判決違背法令為理由，
不得為之。是提起第三審上訴，應以原判決違背法令為理由，係屬法定要件。如果上
訴理由狀並未依據卷內訴訟資料，具體指摘原判決不適用何種法則或如何適用不當，
或所指摘原判決違法情事，顯與法律規定得為第三審上訴理由之違法情形，不相適合
時，均應認其上訴為違背法律上之程式，予以駁回。本件上訴人甲○○對匪部分上
訴意旨略稱：上訴人雖強行奪取被害人蔡林自之皮包，但被害人爭奪皮包之情形一直
不曾停止，直至被害人喊叫，因此被害人並未因上訴人之行為，而處於喪失意志自由
達到不能抗拒之程度，上訴人最後也沒有取走皮包，所以上訴人之行為不合乎強罪
，原判決未詳加推究，認事用法不當，為違背法令云云。惟查：原判決已說明：「按
搶奪與強，雖同具不法得財之意思，然搶奪係乘人不備，公然掠取他人之財物，如
施用強暴、脅迫，至使不能抗拒而取其財物或令其交付者，則為強罪（參照最高法
院二十年非字第一七三號判例及六十四年台上字第一一六五號判例）。本件被告依前
所述，其於行搶之前既非乘人不備，而係先行將被害人蔡林自推倒在地，而後再以強
行拉取被害人手上之皮包之方式，強取被害人之皮包，雖被害人蔡林自及時喊叫，且
奮力抵抗，被告始因遭人逮捕而未強得逞，仍應成立強未遂罪」（見原判決理由
二之２內），並於事實欄記載：上訴人意圖為自己不法之所有，於民國八十六年三月
八日下午一時三十分許，騎機車，跟蹤在蔡林自機車後面，伺機行強，於尾隨蔡林自
至台南縣西港鄉西港村十二之一號蔡林自住宅前，趁蔡林自停車拔取機車鑰匙之際，
以強暴之方法將蔡林自推倒在地上，致使其無法抗拒，強行取奪蔡林自手上之皮包，
幸因蔡林自及時喊叫及奮力抵抗，被被害人之夫蔡錦福及鄰人合力逮捕而未得手，則
依原判決所認定上訴人之犯罪型態，並非乘蔡林自不備之際，不掩形聲，公然掠取財
物，實係以強暴之方法，致使蔡林自不能抗拒而奪取被害人財物，雖然終因被害人喊
叫亟力抵抗而未得手，故係強未遂。原判決此項認定事實，適用法律，並無違誤，
上訴意旨因其誤解法律，任意指摘，所為不構成懲治匪條例第五條第一項第一款之
強罪，自難謂係適法之第三審上訴理由。其上訴違背法律上之程式，應予駁回。又
按刑事訴訟法第三百七十六條所列各罪之案件，經第二審判決者，不得上訴於第三審
法院，此觀該條文之規定甚明。上訴人所犯竊罪部分，原審係依刑法第三百二十條
第一項論處罪刑，查該罪名係屬刑事訴訟法第三百七十六條第二款之案件。依首開說
明，既經第二審判決，自不得上訴於第三審法院，上訴人竟復提起上訴，顯為法不許
，亦應駁回。
據上論結，應依刑事訴訟法第三百九十五條前段，判決如主文。
中      華      民      國    八十六    年      十      月      九      日
                              最高法院刑事第二庭
                                  審判長法官  施  文  仁
                                        法官  陳  炳  煌
                                        法官  張  淳  淙
                                        法官  洪  文  章
                                        法官  林  錦  芳
      右正本證明與原本無異
                                              書  記  官
中      華      民      國    八十六    年      十      月     十五     日
